臺灣高等法院民事判決
111年度重再字第8號
再審原告    葉宗模  

再審被告    葉美雀  

            葉宗柱  
            葉美津  
            葉禮德  
上列當事人間請求返還股權事件，再審原告對於中華民國109年7
月8日本院108年度重上更一字第42號確定判決，提起再審之訴，
本院判決如下：
    主      文
再審之訴駁回。
再審訴訟費用由再審原告負擔。
    事實及理由
一、本件再審原告主張本院108年度重上更一字第42號確定判決
    （下稱原確定判決）有民事訴訟法第496條第1項第13款所定
    發現未經斟酌之證物之再審事由，提起再審之訴，略以：伊
    發現被繼承人葉寶於民國97年6月6日所立之遺囑、台中育樂
    公司108年10月28日（一○八）台育字第023號函及附件、73
    年至95年間伊與再審被告葉宗柱歷年租金收入所得彙總表、
    73年至96年間伊夫妻與葉宗柱夫妻之稅務資料、伊華南銀行
    存款往來明細暨對帳單等證物，可以證明伊於73年起，便將
    名下不動產出租以收取租金，歷年之租金收入均存入伊名下
    華南銀行帳戶中，累積金額甚鉅，82年租金收入即高達新臺
    幣(下同)400萬2,600元，伊於83年1月24日以每股單位金額4
    萬5,000元之價格購入台中國際育樂股份有限公司（下稱台
    中育樂公司）股份15股，總金額為67萬5,000元，伊於華南
    銀行帳戶資金即足以支付台中育樂公司股份15股之價金，伊
    與葉寶間就附表所示之台中育樂公司股份7股（下稱系爭股
    份）未成立借名登記契約，此亦為葉寶於97年公證遺囑中未
    將系爭股份列為遺產之原因等語。
二、按當事人發現未經斟酌之證物或得使用該證物者，得以再審
    之訴對於確定終局判決聲明不服；但以如經斟酌可受較有利
    益之裁判者為限，民事訴訟法第496條第1項第13款定有明文
    。次按證物在前訴訟程序業經提出，而為法院所不採者，非
    民事訴訟法第496條第1項第13款所定之發現未經斟酌證物（
    最高法院78年度台上字第1615號判決意旨參照）。又前訴訟
    程序事實審言詞辯論終結前已經存在之證物，當事人不知有
    此致未斟酌現始知之，或知有該證物之存在而因當時未能檢
    出致不得使用，嗣後檢出之該證物，固可稱之為民事訴訟法
    第496條第1項第13款所定得使用未經斟酌之證物，惟必須當
    事人在客觀上確不知該證物存在致未斟酌現始知之，或依當
    時情形有不能檢出該證物者始足當之，倘按其情狀依一般社
    會之通念，尚非不知該證物或不能檢出或命第三人提出者，
    均無該條款規定之適用。且當事人以發現得使用未經斟酌之
    證物為再審理由者，並應就其在前訴訟程序不能使用之事實
    ，依民事訴訟法第277條前段規定負舉證責任。查再審原告
    固主張與葉寶就系爭股份並非借名登記關係，惟其所提葉寶
    於97年6月6日所立之遺囑、台中育樂公司108年10月28日（
    一○八）台育字第023號函及附件，均係原確定判決109年6月
    17日言詞辯論終結前提出於訴訟中之證據資料，有原確定判
    決、台中育樂公司108年10月28日函文上法官於108年10月30
    日批示可佐（見本院卷第32、34-35、47頁），並於原確定
    判決中敘明前開證據，然結論仍認不足以證明再審原告與葉
    寶就系爭股票間非借名登記關係（見本院卷第34-35、37-38
    頁原確定判決事實及理由第4-5頁、第7-8頁第六㈡㈢點），揆
    諸前揭說明，此項前訴訟程序業已調取，而為原確定判決法
    院所不採之書證，自非民事訴訟法第496條第1項第13款所定
    發現未經斟酌之證物。又再審原告所提73年至95年間歷年租
    金收入所得彙總表、73年至96年間其與妻子楊錦容綜合所得
    稅結算申報書、各類所得扣繳暨免扣繳憑單、核定通知書、
    華南銀行存款往來明細暨對帳單等證物，均為再審原告之財
    產及再審原告夫妻之稅務資料，依一般社會之通念，再審原
    告當知上開證物之存在，再審原告復未就其依當時情形不能
    使用上開證物，現始得使用乙節舉證以實其說，自與民事訴
    訟法第496條第1項第13款規定不合。至再審原告提出再審被
    告葉宗柱及妻子張方蕙之歷年租金收入所得彙總表及稅務資
    料，則與再審原告主張其有資力購買台中育樂公司股份15股
    無涉，縱經斟酌，仍難受較有利益之裁判。
三、綜上所述，再審原告主張原確定判決有民事訴訟法第496條
    第1項第13款之再審事由，提起本件再審之訴，顯無理由，
    爰依民事訴訟法第502條第2項規定，不經言詞辯論予以判決
    駁回。
四、據上論結，本件再審之訴為顯無理由，依民事訴訟法第502
    條第2項、第78條，判決如主文。
中　　華　　民　　國　　111 　年　　5 　　月　　5 　　日
                  民事第二十五庭
                      審判長法  官  謝碧莉
                            法  官  林俊廷
　　　　　　　　　　　　　　法  官  楊惠如
附表：
編號 股票種類   股票號碼 股數 1 普通 88-NA-2784-8 1 2 普通 88-NA-2785-0 1 3 普通 88-NA-2786-1 1 4 普通 88-NA-2787-3 1 5 普通 88-NA-2788-5 1 6 普通 88-NA-2789-7 1 7 普通 92-NA-5690-0 1 合計   7 

正本係照原本作成。
如不服本判決，應於收受送達後20日內向本院提出上訴書狀，其
未表明上訴理由者，應於提出上訴後20日內向本院補提理由書狀
（均須按他造當事人之人數附繕本）上訴時應提出委任律師或具
有律師資格之人之委任狀；委任有律師資格者，另應附具律師資
格證書及釋明委任人與受任人有民事訴訟法第466 條之1第1項但
書或第2項所定關係之釋明文書影本。如委任律師提起上訴者，
應一併繳納上訴審裁判費。
中　　華　　民　　國　　111 　年　　5 　　月　　5 　　日

  　　　　　　　　　　　　　書記官  張永中